【裁判字號】    94,上更(二),232
【裁判日期】    950622
【裁判案由】    違反著作權法等
【裁判全文】
臺灣高等法院刑事判決             94年度上更(二)字第232號
上  訴  人
即  被  告  壬○○
選任辯護人  張  靜  律師
上列上訴人因違反著作權法等案件，不服臺灣臺北地方法院87年
度訴字第972號，中華民國87年8月31日第一審判決（起訴案號：
臺灣臺北地方法院檢察署87年度偵字第8991號，併辦案號：87年
度偵字第10667號），提起上訴，判決後，經最高法院第二次發
回更審，本院判決如下：
    主  文
原判決撤銷。
壬○○無罪。
    事  實
一、公訴意旨略以：被告壬○○（原名丑○○）曾於民國（下同
    ）83年間因偽造文書案，經法院判處有期徒刑1年6月、緩刑
    五年確定，現仍緩刑中，詎其不知悔悟，意圖銷售營利，並
    基於常業之犯意，自86年7月間起，在台北縣五股鄉○○路○
    段48巷11號6樓等地，利用其個人電腦，在網際網路（INTER
    NET）上，先以「小郵差」軟體，搜尋不特定人之電子郵件
    帳號，再散發販賣盜版光碟軟體（俗稱大補帖，內含有微軟
    科技股份有限公司視窗九五軟體、趨勢科技公司之pccillin
    防毒軟體）廣告信件，並利用其姊己○○所經營「未○○書
    坊」（設台北縣新莊市○○路516之5號二樓）租書客戶丙○○、乙○○等人租書質押之身分證件資料，冒用丙○○、乙○○名義，申請http：//www.redhouse.com.tw/、http：//
    www.cdtonic.com/tonic、http：//www.cdpower.com/spowe
    等網址，開設「D-LOAD泡麵族資訊站」，及申請電子郵件信
    箱（ooo@oooo.ooooo.ooo、oooooo@oooo.ooooo.ooo
    、oooooo@oooo.ooooo.ooo 等，申請前開網址及信箱之
    登記資料，係以台北縣五股鄉○○路○段241巷7弄3號5樓己○○住處為聯絡地址），並冒用丙○○名義，申請00000000
    號郵撥帳號，足生損害於乙○○、丙○○。壬○○利用前開
    網站、電子郵件信箱、郵撥帳號，供做聯絡販賣盜拷光碟，
    如客戶訂購，以郵局代收貸款方式郵寄交貨，迄今獲利約新
    台幣（下同）上百萬元，恃以維生。嗣於87年5月1日15時許
    ，在「未○○書坊」，查扣客戶丙○○、乙○○電腦資料（
    經列印內容查扣）。復於同日18時30分許，在台北縣五股鄉
    ○○路○段48巷11號6樓，壬○○攜帶載有前開資訊站程式資
    料之手提電腦，欲行離去之際，為警適時查獲，扣得帳冊三
    本（內有其妻甲○○所載7月、8月、9月辰○收入之記載）
    筆記型電腦乙部、CD母片20片、磁片34片、補帖相關資料14
    頁等；認被告壬○○常業販賣盜版光碟之行為，涉犯著作權
    法第94條以犯同法第93條罪為常業之罪嫌；其冒用他人名義
    偽造申請書據，涉犯刑法第210條偽造私文書之罪嫌云云。
二、公訴意旨認被告壬○○涉犯著作權法第94條以犯同法第93條
    罪為常業之罪嫌、刑法第210條偽造私文書之罪嫌，無非以
    (1)偽造私文書部分：本件乙○○、丙○○因至「未○○書坊
    」租書質押證件，遭人冒用等節，業據乙○○、丙○○證述
    在卷，並有卷附「未○○書坊」之客戶資料、前開網站、電
    子郵箱、網址登記查詢資料等申請資料在卷足憑，參諸丙○○申請前開申請資料與許妻甲○○申請五股郵局二之八號信
    箱，所留之聯絡地址，均係台北縣五股鄉○○路○段241巷7
    弄3號5樓，乃壬○○之姐卯○○住處，乙○○未住上址，自
    不可能以該址為聯絡地，本件被告曾至「未○○書坊」幫忙
    ，顯係乘機取得午○○、丙○○之證件資料，冒名偽造申請
    書據；(2)常業販賣盜版光碟部分：被告隨身攜帶，經查扣之
    手提電腦中，有前開在網路上廣告販賣盜版光碟之「泡麵族
    資訊站」全部程式資料，且內有「小郵差DM派送系統」軟體
    散發介紹該資訊站之廣告信，是於網路上散佈之網站資料顯
    由來於此；(3)被告雖稱該雷腦係「寅○」者所有，然無法供
    稱「寅○」究為何人，該電腦中尚有於87年4月23日、29日
    以巳○○（被告之母）對外購買大補帖，並以ooo@oooo.
   oooo.ooo郵件信箱收發信件之紀錄資料，而乙○○、丙○○遭冒名申請之網站復在其中，顯見該部電腦確係被告個
    人使用，所辯顯係卸責之詞，不足採信，又卷附帳冊上載有
    辰○收入7月159500元、8月606000元、9月0000000元之記載
    ，足見被告獲利達百萬元以上，顯係常業為之，恃以維生；
    綜上所述，被告犯嫌，已臻明確，為其主要之論據。惟訊之
    被告壬○○則矢口否認有前揭違反著作權法與偽造文書犯行
    ，辯稱：伊因上網向寅○即癸○○買大補帖而認識，扣案筆
    記型電腦並非伊所有，係癸○○叫申○○拿該台筆記型電腦
    交予伊保管幾小時，伊未開機查看裡面資料就將之帶回家，
    伊沒有偽刻丙○○印章，亦未用乙○○名義申請電子郵件信
    箱，更未販賣盜版光碟予不特定人。遭查扣三本帳冊是伊太
    太所有，帳冊所記為其全家之帳。扣案證物大補帖相關資料
    會有記載電腦程式操作軟體名稱，係因伊曾經銷電腦軟體，
    伊客戶想要買大補帖，請伊搜尋相關網站，伊就抄下來轉寄
    給客戶，由客戶自己去買，並非向伊買。扣案磁碟片是大補
    帖的目錄，寅○每月寄四到五片到伊家來。該筆記型電腦內
    僅有出現以伊母親巳○○名義購買大補帖之資料，並無以其
    名義購買之資料，僅只有「購買」紀錄而無「販賣」紀錄，
    無法證明其有販賣盜版光碟之情事等語。
三、按犯罪事實應依證據認定之，無證據不得認定犯罪事實；檢
    察官就被告犯罪事實，應負舉證責任，並指出證明之方法，
    刑事訴訟法第154條第2項、第161條第1項分別定有明文。又
    ，事實審法院對於證據之取捨，依法雖有自由判斷之權，然
    積極證據不足證明犯罪事實時，被告之抗辯或反證縱屬虛偽
    ，仍不能以此資為積極證據應予採信之理由。認定犯罪事實
    所憑之證據，雖不以直接證據為限，間接證據亦包括在內；
    然而無論直接或間接證據，其為訴訟上之證明，須於通常一
    般之人均不致有所懷疑，而得確信其為真實之程度者，始得
    據為有罪之認定，倘其證明尚未達到此一程度，而有合理之
    懷疑存在時，事實審法院復已就其心證上理由予以闡述，敘
    明其如何無從為有罪之確信，因而為無罪之判決，尚不得任
    意指為違法。最高法院30年上字第482號、76年台上字第
    4986號亦分別著有判例。經查：
  (一)http：//www.redhouse.com.tw/、http：//www.cdtonic.
    com/tonic、http：//www.cdpower.com/spowe等網址，及
    oooooo@oooo.ooooo.ooo、oooooo@oooo.ooooo.ooo、
    oooooo@oooo.ooooo.ooo之「D-LOAD泡麵族資訊站」、
    電子郵件信箱，係他人冒用乙○○、丁○○名義申請，且係
    以台北縣五股鄉○○路○段241巷7弄3號5樓己○○住處為聯
    絡地址；又，00000000號郵撥帳號，亦係他人冒用丙○○名
    義申請，以台北縣五股鄉○○路○段241巷7弄3號5樓，被告
    壬○○之姐卯○○住處為聯絡地址等情，固據證人乙○○、
    丙○○證述在卷，並有「未○○書坊」之客戶資料、上開網
    站、電子郵箱、網址登記查詢資料等申請資料在卷足憑。惟
    按檢察官就被告犯罪事實，應負舉證責任，並指出證明之方
    法；刑事訴訟法第161條第1項定有明文。公訴意旨並未提出
    相關資料，僅以上揭網址、電子郵件信箱、郵撥帳號，核與
    被告之妻甲○○申請五股郵局2之8號信箱，所留之聯絡地址
    均係台北縣五股鄉○○路○段241巷7弄3號5樓被告之姐卯○○住處，及被告曾至「未○○書坊」幫忙，即推論該等網址
    、電子郵件信箱、郵撥帳號，均顯係被告乘機取得午○○、
    丙○○之證件資料後，偽造申請書冒名申請，全然不符合邏
    輯之推論，自嫌無據。
  (二)被告於獲案之初在警詢中即明確供陳：我當時是說（1）日
    綽號「寅○」的人託別人在NOVA（北市○○路與忠孝西路口
    ）資訊廣場把筆記型電腦拿給我，時間是下午一點，我也在
    下午一點前去NOVA資訊廣場，綽號「寅○」是跟我說拿了筆
    記型電腦後，會有人再打電話再來跟我索回電腦；寅○通常
    會打（02）00000000電話跟我聯絡，以前我是以0000000000
    、0000000000寅○留知行動電話呼叫器000000000與寅○聯
    絡。最近一次是昨（4月30日）日寅○打電話至我家，我恰
    好不在，今（1）日就打寅○的新行動電話（0935…，多少
    號我忘記了）回電給寅○，寅○說他在高雄有託乙名學生把
    筆記型電腦帶至臺北，因他不放心把電腦交予那名學生，所
    以叫我今（1）日下午一點至NOVA資訊廣場拿筆記型電腦借
    放我那邊，寅○告訴我約我下午6點左右會有人再打電話予
    我向我拿回電腦，我再將筆記型電腦交給別人；寅○賣過我
    二次大補帖，我和他之間無其他關係；寅○說高雄大補帖最
    近捉的很緊，他說他多少有被牽連，他又說他不想賣大補帖
    了，要將他的筆記型電腦交給他臺北的朋友，因一時聯絡不
    到，所以才先借放在我這裡；我是大約2個月及一個月前因
    朋友（名字忘記了）介紹寅○的目錄磁片，向我推銷說寅○
    有賣大補帖（每片價格三百元），寅○會拿給我一個帳號，
    我將錢匯入，寅○就會將大補帖寄至我家云云（見偵字第
    8991號卷第2頁、第3頁）。證人申○○在本院更審前到庭具
    結證稱：發生這個事的時候才認識；我用呼叫器跟寅○聯絡
    ，跟他買二張大補帖，約在館前路的NOVA見面，他拿二張我
    要的大補帖給我，本來他要賣我一張一百元，他說他跟人家
    約，有急事要先走，然後交給我一台筆記型電腦，跟我描述
    對方的穿著，告訴我他叫丑○○，如果我把筆記型電腦交給
    他，他就不跟我收錢；我不知道他為什麼交給我，我只是為
    了要省這二百元，所以就在那邊等；後來我有看到一個衣著
    跟他描述的相同，我就過去問他是否是丑○○，他說是，我
    就將筆記型電腦交給他，跟他講寅○要將這台筆記型電腦交
    給他，丑○○說他不認識寅○，為什麼要將筆記型電腦交給
    他，後來我們在那邊爭執了一會兒，因為我是受人之託，就
    將筆記型電腦交給他；丑○○告訴我寅○是賣大補帖的，拿
    筆記型電腦給他，他怕會出事，後來他還是拿走了；後來我
    們就互留電話，他就把筆記型電腦拿走了；... （辯護人問
    ：證人當天交付電腦的時間？）寅○是在中午十二點多交給
    我，差不多下午一點多，我交給丑○○，都是在館前路NOVA
    前面等語（見上更(一)字卷第85頁、第87頁）。證人癸○○在
    本院更審前審理中到庭證稱：（法官問：你綽號叫「寅○」
    ？）對；（問：你從什麼時候開始認識丑○○？）跟他沒有
    見過面，是透過己○○，我之前常去她開的未○○書坊那邊
    借書看，被告在做什麼事，我不知道，他要向我買大補帖，
    我們用電話聯絡，我叫他留個地址給我，我用郵寄的方式寄
    給他；... （問：丑○○是否有幫你做？）沒有，都是工讀
    生幫我做；（問：你是否曾經於八十七年間，將一台筆記型
    電腦交給丑○○？）有，我是請一個輔大的學生交給他，我
    說我辦完事情，就會來拿走；（問：交給丑○○做什麼？）
    之前我賣大補帖給他，他說裡面有一些資料，有盜拷到他的
    ，知道他有派一些人在找我，我心理不舒服，我為了要報復
    他，把一些資料打在電腦裡面，然後把電腦交給丑○○，然
    後託人到刑事警察局檢舉他，說電腦裡面的一些資料可以做
    一些證物，警察來找他，就可以陷害到他；（問：一台電腦
    很貴，為何要交給丑○○？）電腦也不是很多錢，但是把資
    料打進裡面，可以當偽證；（問：你販賣盜版光碟，有無被
    警察抓過？）沒有；...；... （問：己○○所開的「未○○書坊」店裡面的客戶乙○○、丙○○的身分資料，是你暗
    中超下來，以他們二個人個名義，是申請網站電子信箱、人
    頭郵局劃撥帳號？）對；我請網友幫我申請；（問：你是否
    用乙○○名義去設立大補帖網站、電子郵件信箱，用丙○○
    名義開立郵局代收貨價之郵政劃撥帳號？）是的；（問：你
    後來還向警察機關檢舉丑○○販賣盜版大補帖？）對，我也
    是請網友幫我檢舉，因為他之前找我，我出門做什麼事情，
    覺得很不舒服：（問：你是否知道這樣做，你自己也有刑事
    責任？）那時候不清楚；（問：今日為何敢來作證？）事情
    發生後，我受到很大的壓力，讓我很難生存下去，就有朋友
    跟我講，自己做的事情，自己出來承擔，以後的日子，會比
    較平靜，不會感到壓力那麼大；（問：照你剛剛所供述，可
    能有誣告罪及違反著作權法之問題？）我知道云云（見本院
    更審前上更(一)字卷第143頁至第149頁）。在本院審理中又到
    庭接受交互詰問，具結證稱：（問：你透過申○○交給丑○○電腦時，是否連電腦之專用手提袋也一併交付？）我是記
    得有用袋子裝，但是是否是電腦專用手提袋我就不記得了；
    （問：你為何會有辛○○名義之1台倫飛電腦？）這台電腦
    是我託工讀生（名字忘記了）在網路上買：（請提示扣案之
    手提電腦及電腦手提袋，問：這就是你透過申○○交給被告
    的手提袋跟電腦嗎？）是；（問：你何以知道辛○○之姓名
    、地址及電話、BB扣等？）我買的時候怕買到贓物，買的時
    候就要對方提出正當來源的資料，所以工讀生買來交給我的
    時候，就有這份保證書及保證書上就有這些資料記載。至於
    這些資料是否正確，我就沒有過問；（問：工讀生為何有這
    些辛○○資料提供給賣電腦的公司來寫保證書？）我不知道
    ，我沒有問；我只把錢交給工讀生託他買，工讀生把電腦和
    保證書交給我；（問：0000-000000行動電話你是否曾使用
    過？）我記不起來，我用過的門號很多，大約有一、二百個
    ；（問：0000-000000行動電話你是否曾使用過？）我記不
    起來；... （問：你認識丑○○之姊己○○嗎？）我曾經去
    未○○書坊借過書，所以和她認識；（問：丑○○有向你買
    過大補帖嗎？）有；（問：丑○○有幫你賣過大補帖嗎？）
    我不清楚，他跟我買，至於他跟我買之後，有無轉賣我不知
    道，他沒有幫我賣；（問：你認識巳○○或知道此一名字嗎
    ？）知道這個名字；（問：你是否還記得有名叫巳○○之人
    曾向你買過大補帖？）應該有：（問：你是否還記得有名叫
    丁○○之人曾向你買過大補帖嗎？）沒有印象；... （問：
    你有以丙○○或乙○○的名義申請電子郵件信箱（e-mail）
    、網站及郵局劃撥帳號、郵政信箱嗎？）我有託人用他們二
    人的名義在網路上幫我辦E-MAIL、郵政劃撥的帳戶、郵政信
    箱；至於網站有沒有我已經記不起來了：（請提示扣案14張
    大補帖相關資料之第一張，問：這張是否你的筆跡？）不是
    我的筆跡；（問：是否知道這是何人的筆跡？）這些大補帖
    我都時都是請工讀生幫我的忙，應該是工讀生的筆跡，至於
    這是何人的筆跡我不知道：（問：這張大補帖相關資料是為
    何到丑○○手裡被警方查扣？）不知道；（請提示扣案外放
    證物小郵差DM派送系統使用手冊，問：這手冊也是你隨電腦
    交給丑○○的嗎？）可能是；因為我的學歷不是很高，所以
    電腦方面我也不是很在行，是朋友跟我說做大補帖會賺錢，
    所以我就拿一些錢出來請工讀生幫我做賣大補帖；
    本件的電腦會交給被告也是工讀生教我的，這份資料原來是
    我的沒錯，是否是一起交給被告我也不知道；但是現在這份
    資料在這裡出現，就可能是工讀生把電腦和資料一起交給被
    告了；（問：工讀生為何教你把電腦交給被告？）因為被告
    有在賣一種工廠處理的系統程式，我賣的大補帖有拷到他的
    資料，所以他找人要找我，工讀生就替我出主意，要我先下
    手報復，把電腦叫人轉交給他，然後去報案檢舉他，本案是
    工讀生去檢舉的；（問：當有人以e-mail向你訂購大補帖，
    你手上卻一時沒有貨時，你會如何處理？）都是工讀生在幫
    我處理的，可能是先約時間，有貨再通知，萬一沒有貨，也
    告訴對方；（問：你會轉貼購貨者之e-mail給其他你認為可
    以有貨的人嗎？）會，都是工讀生在做的，怎麼處理我不知
    道；（問：訂貨者如何將貨款交付給你？）用郵政劃撥；（
    問：丙○○郵政劃撥裡面的錢，是否就是你賣大補帖所收到
    的錢？）是；（問：你如何將貨交到訂貨者手上？）都是工
    讀生處理的；... （檢答官問：你在前審作證時有說過，「
    這個身分資料是你交付的」？）身分資料是我從未○○書坊
    得來的；（問：你在未○○書坊得到幾個人的身分資料？為
    何得到？）拿到幾個人的資料我已經忘記了，我會拿到資料
    是因為己○○的書坊的電腦壞掉，我跟他說我的朋友會修，
    我就叫工讀生來幫他修，修的時候就從電腦裡面取得資料，
    丙○○、乙○○的資料都是這樣得來的，取得了好幾個人的
    資料，但是忘了到底拿到多少人的資料；（問：是否與被告
    熟識？）不認識，開庭的時候才看到他的人；（問：你不認
    識，為何會交電腦給他？）因為被告在找我，所以我知道他
    的名字不認識他的人；（問：你也跟他不熟，如何知道他的
    地址？如何交付電腦給他？）因為他跟我買過大補帖，我是
    在網路上賣大補帖，他從網路上跟我買過，所以我才知道他
    的地址；我聽己○○說過甲○○這個人，我才知道他跟被告
    有關係，甲○○也曾經向我買過大補帖，我也沒有見過甲○○的人；（問：被告跟己○○是何關係你是否知道？）知道
    ，他們是姊弟。是己○○跟我說的；... （問：你跟被告沒
    有見過面，如何能交付電腦給被告？被告又為何收受？）這
    就要問被告了，當初我是託申○○交給他，跟他說電腦要寄
    放在他那裡；（問：你口中的工讀生是否就是申○○？）申
    ○○只是其中一個工讀生而已；（問：你剛剛說購買電腦或
    教你陷害被告的工讀生到底是否就是申○○？）送電腦去給
    被告的工讀生是申○○，他送電腦給被告之後就馬上去報案
    了，所以我印象比較深刻，其他的我就不記得了：（問：郵
    政劃撥帳號、郵政信箱的申請都是需要本人提供資料親自辦
    理，你是否知道？）知道；（問你說你將丙○○、乙○○的
    資料抄下後你就交給網路上的人去辦理，這樣如何辦理？）
    我不知道；我要是知道的話我就自己去辦理了；（辯護人問
    ：你是否知道你今日作證要負蠻大的法律上責任？）知道；
    （審判長問：扣案電腦裡面的資料，是否是原來你自己在販
    賣大補帖用的？）這台電腦本來就是我們自己在販賣大補帖
    用的；（問：裡面有丁○○電子郵件信箱，丁○○的資料你
    是從何得知？）我沒有印象；這些東西都是工讀生做的，至
    於工讀生如何得知我不知道；（問：丁○○的資料是否可能
    是從未○○書坊而來？）有可能，但我不確定；（問：保證
    書上辛○○這個名字資料從何而來？）我不知道；（問：電
    腦買了多少錢？用了多久才轉交被告？）買四、五萬元。用
    了一段期間，至於多久已經忘記了；（問：你賣大補帖時，
    是否只使用這部電腦？）不是，有二部；（問：既然扣案的
    電腦是你在販賣大補帖之用，你怎麼捨得用這部電腦陷害被
    告？）只要有錢，電腦再買就好了，為了要報復被告，就先
    用這個方式；（問：你在本院前審作證時，為何說「這部電
    腦是朋友拿給我的，不知道名字，綽號叫小李，我是要跟他
    買，但是他拿給我後，我錢沒有拿給他」？）這部電腦確實
    是我託工讀生幫我買的，今天講的才對。關於這一點我上次
    沒有照實講，上次只有這一點不是事實而已；（問：申○○
    和被告是否認識？你為何會託申○○交電腦給被告？）因為
    申○○原本就是來跟我買大補帖才認識，後來請他幫我工作
    ，因為被告在找我，我不可能親自去找他。申○○跟被告不
    認識，我託申○○交電腦給他，至於到時候被告是不是會收
    下電腦，這我沒有辦法控制：（問：申○○是如何聯絡轉交
    電腦給被告？）我從己○○那裡打聽到被告的電話，我打電
    話給被告，跟他說有一部電腦要先寄放在他那邊，請他幫我
    保管一下，他叫人找我的事情，我當作不知道，我們兩人相
    互知道對方，只是沒有見過面；我們在電話裡面約時間、地
    點，被告就答應了，我叫申○○送電腦給他，被告會不會來
    、會不會收下電腦，我都不知道；（問：被告在電話中，有
    無提及他要找你的事？）沒有；（問：你們二人沒有見過面
    ，他在電話裡也沒有質疑你為何打電話給他嗎？）沒有，雖
    然我們沒有見過面，但是他向我買過大補帖，他是我的客戶
    ，所以知道對方；(問: 這部電腦是否是你們二人共同販賣
    大補帖所用？)不是，是我要陷害他等語（見本院上更(二)字
    卷95年4月13日審判筆錄筆錄）。本院審酌：(1)證人癸○○
    、申○○在不同時間到庭具結作證，對於委託申○○轉交本
    案手提電腦之經過，所供尚稱一致；(2)證人癸○○在更審前
    到院作證，即經法院告知偽證需負刑責，坦承栽贓誣陷被告
    及販賣「大補帖」可能涉及誣告與違反著作權法罪責，果非
    確然有此事實，證人癸○○當無干冒數項罪責，仍先後為上
    揭供證之理；(3)警方在查獲本案時，並未曾扣得任何違法重
    製以供販賣之pc-cillin 97電腦防毒軟體，此情顯與一般非
    法經營重製業者有悖；因認證人癸○○之上揭供述尚屬可信
    ，被告所辯：本案被查獲之手提電腦係被查獲當日下午一時
    ，方由證人癸○○委請申○○轉交乙節，亦屬可採。
  (三)郵政劃撥儲金第00000000號帳戶丙○○自86年6月17日至87
    年3月31日之提存資料頻繁，雖有該帳戶對帳單在卷可參（
    見原審卷第42頁郵政總局函及所附相關資料）。然證人丙○○前開郵局開戶資料字跡，經本院前審送請法務部調查局鑑
    定結果，認非被告字跡，有該局88年6月3日（88）陸(二)第
    0000 000號鑑定通知書在卷可稽（見本院更審前上訴字第
    4865號卷第166頁）；則此部分之郵政劃撥儲金帳戶尚難認
    係被告所前往申請，亦難認係供被告所使用。
  (四)至於：
    1.本件警方在現場查扣有光碟24片（搜索扣押證明筆錄誤載
      為20片），經本院前審送資訊工業策進會鑑定結果，均為
      原版光碟片，有該會鑑定報告在卷可考（見本院更審前上
      訴字卷第187頁以下），此部分自不得執為認定被告犯罪
      之證據。又，證人即刑事警察局承辦員警庚○○雖從查扣
      之手提電腦中列印資料有「pc-cillin 95」電腦程式之記
      載，然並無從證明此之「pc-cillin 95」究係正版或盜版
      ，也無從證明究竟有無賣出此「pc-cillin 95」電腦程式
      。
    2.警方另在現場查扣有磁碟片36片（搜索扣押證明筆錄誤載
      為34片），經本院更審前勘驗結果，其中八片含目錄，內
      有販賣盜版光碟之資訊，另有二片上面記載最新資訊，大
      哥大0000000000及0000000000號，BBC：000000000，寅○
      等字樣，其餘之磁碟片或為空白，或無法讀取或與本案無
      關，有本院更審前訊問筆錄在卷可按（見本院上更(一)字卷
      第254頁至第256頁）。然僅憑該等販賣盜版光碟資訊，已
      難據以認定有販賣盜版之「pc-cillin 95」電腦程式；況
      據該等光碟內記載有「寅○」之大哥大及BBC號碼，及上
      揭證人癸○○之供述，更難認前述販賣盜版光碟資訊與被
      告有關。
    3.警方於87年5月1日下午尚查扣有補帖相關資料14張，其中
      1張並非被告字跡；其餘13張雖為被告手寫，然並不足據
      以認定被告有販賣何種之光，更遑論有販賣本案盜版之「
      pc-cillin 95」電腦程式。
    4.卷附記載有「辛○○」電話、住址之倫飛電腦保證書影本
      一紙（見本院更審前上訴字卷第17頁），業據證人辛○○
      在本院供證：有申請0000-000000號電話，並借給鍾姐使
      用，這部電腦是鍾姐拿錢給伊叫我幫她買的；伊買了之後
      就交給她，伊沒有使用過云云（見本院95年2月23日審判
      筆錄）。
    5.證人子○○在本院審理中到庭證稱：87年5月1日我們搭電
      梯上六樓，我們出電梯就看到被告從他家往電梯方向走；
      扣案外放證物3本帳冊及1張帳紙是哪個房間（搜到）我不
      記得了，但是確定是在他家搜到的云云（見本院94年10月
      27日審判筆錄）。證人甲○○在本院審理中到庭證稱：（
      提示外放扣案之3本帳冊，問：這3本帳冊是否都是妳的筆
      跡而都是由妳記載的嗎？）是我的筆跡，是我記的；（問
      ：這3本帳冊是在何時記的？）應該是從民國85年3月之後
      陸陸續續到87年3、4月；（問：妳為何會記這3本帳冊？
      ）我只能說這是雜記本，我不認為是這帳冊，我想寫什麼
      就寫；上面有些帳是我想記就記，只是記載收入、支出，
      因為86年7、8、9月我有到未○○書坊幫忙，所以有記一
      些未○○的帳，還有一些是我自己的家用開銷：（這3本
      冊子）我記得我是放在小孩的遊戲室紙箱內；（問：這3
      本冊子與未○○書坊有關嗎？）86年7、8、9月我去幫忙
      的時候，有記到所以有關，其他無關：（提示外放扣案之
      1張浮貼帳紙，問：這張帳紙是不是妳的筆跡而也是由妳
      記載的？）是我的筆跡；（問：這張帳紙是在何時記的？
      ）86年7月記的，我記載一些家中和書店的收入和支出，
      我記到9月；（問：這張帳紙記後妳放在何處？）應該是
      跟三本冊子放在不同的箱子裡面；（問：當初帳紙和帳冊
      是否就是浮貼成這樣？）不是，是分開放在不同的紙箱內
      ：（問：丑○○事先是否知道有此等帳冊、帳紙的存在？
      ）他不知道；（問：「辰○收入」怎麼來的？）當初我與
      被告的婚姻關係不好，我要把小孩帶走，他要小孩，我需
      要一筆錢，所以辰○收入是記載我從他那邊拿到的錢；（
      問：當時丑○○確實有將帳紙上辰○收入所記載的錢交給
      妳嗎？）有；（問：丑○○當時有無告訴妳錢的來源？）
      我跟他要了一筆錢，180萬元左右，我知道他有一筆款項
      ；（問：此帳紙為何只記86年7、8、9月的收支紀錄，而
      未再繼續記載10月、11月、12月，以致此3個月空白，這
      是什麼原因？）後來他沒有再給我錢，所以我就沒有再記
      了；（問：上開3本帳冊內，有記載「CDR」，「CDR」是
      指什麼？）CDR指的是空白光碟片；（問：上開3本帳冊內
      ，有記載「寅○DB」或「DB高」，這各是什麼意思？）當
      初我和酉○○先生合作，我取得一個授權碼，DB就是資料
      庫的意思，我賣給寅○，所以這樣寫，冊子上也有賣給其
      他人的資料；（問：上開3本帳冊內，為何有那麼多的「
      郵資」或「POST」的記載？）當時我在賣書、光碟所以要
      郵寄給客戶，POST和郵資就是這樣來的；（問：上開3本
      帳冊內，為何會有「袋」或「袋子」之記載？）袋子、袋
      就是一樣的意思，就是光碟的包裝袋，是不織布做的；（
      問：五股郵局2-8號信箱是不是妳親自申請開設的？）是
      ；（問：妳何時申請開設的？）我通緝之後，84年左右，
      我不記得了；（問：妳為何要申請開設此2-8號信箱？）
      當時因為我通緝，所以我需要一個通訊的聯繫；（問：此
      一信箱是妳一人自行單獨使用，還是有借給他人使用？）
      只有我使用；（問：丑○○有使用過此2-8號信箱嗎？）
      他不知道有這個信箱等語（見本院94年10月27日審判筆錄
      ）。證人戊○○亦供證：85年7月1日簽借據向丑○○借款
      150萬元；後來是於86年7月還了10萬元，8月份還了40 萬
      元，9月份還100萬元云云（見本院94年10月27日審判筆錄
      ）。證人甲○○、戊○○所供均為相符，並有帳冊三本、
      帳單一張在據可稽，則證人甲○○所供應屬可信；此部分
      扣案證物應非被告販賣盜版光碟之所得，而核與被告無關
      ，自不足執為認定被告涉案之論據。
四、此外，又查無其他積極足認被告有公訴人所指之違反著作權
    法及偽造私文書犯行，被告之犯罪尚屬無法證明。原審未及
    詳查遽予論罪科刑，自有未洽。被告之上訴意旨執以指摘原
    判決不當，為有理由，應由本院將原判決撤銷，改為被告無
    罪之諭知。
據上論斷，應依刑事訴訟法第369條第1項前段、第364條、第301
條第1項前段，判決如主文。
本案經檢察官田炳麟到庭執行職務。
中    華    民    國    95    年    6     月    22    日
                  刑事第十庭    審判長法  官   劉景星
                                      法  官   陳志洋
                                      法  官   陳博志
以上正本證明與原本無異。
如不服本判決，應於收受送達後十日內向本院提出上訴書狀，其
未敘述上訴之理由者並得於提起上訴後十日內向本院補提理由書
（均須按他造當事人之人數附繕本）。
                                      書記官   陳嘉文
中    華    民    國    95    年    6     月    27    日


司法院資訊處製作；財團法人民間司法改革基金會備份。
